【裁判字號】    92,易,763
【裁判日期】    920826
【裁判案由】    恐嚇取財等
【裁判全文】
臺灣彰化地方法院刑事判決                          九十二年度易字第七六三號
    公  訴  人  臺灣彰化地方法院檢察署檢察官
    被      告  Ｇ○○
    選任辯護人  吳莉鴦律師
右列被告因恐嚇取財等案件，經檢察官提起公訴（九十二年度偵字第一二七、三○六
○號），本院判決如左：
    主  文
Ｇ○○連續意圖為自己不法之所有，以恐嚇使人將本人之物交付，累犯，處有期徒刑
參年陸月，扣案之記載被害人聯絡電話紙張貳紙、捕鴿網壹張及尼龍繩壹包均沒收；
又意圖為自己不法之所有，而侵占遺失物，處罰金貳仟元，罰金如易服勞役，以參佰
元折算壹日；又意圖為自己不法之所有，而侵占遺失物，處罰金貳仟元，罰金如易服
勞役，以參佰元折算壹日。應執行有期徒刑參年陸月，罰金參仟元，罰金如易服勞役
，以參佰元折算壹日；扣案之記載被害人聯絡電話紙張貳紙、捕鴿網壹張及尼龍繩壹
包均沒收。
    事  實
一、Ｇ○○前因侵占及毀損案件，經臺灣高等法院臺中分院判處應執行有期徒刑四月
    確定，甫於民國九十年一月三十一日執行完畢。詎仍不知警惕，復基於意圖為自
    己不法所有之概括犯意，先於不詳時、地，以不詳方法取得以陳俞光名義設立之
    郵局存簿及提款卡（郵局局號：0000000、帳號：0000000號，係
    陳俞光於八十九年三、四月間所遺失，並未扣案）後，即於九十、九十一年間，
    在彰化縣竹塘鄉五莊村附近農田及該鄉轄內濁水溪行水區河床上，架設高空攔截
    網，竊取如附表所示宇○○等人之賽鴿（起訴書附表編號第十九號係重複誤載）
    ，得手後再依所竊賽鴿腳環上所記載之飼主電話號碼，於附表勒贖時間欄所示之
    時間，撥打電話給宇○○等人，以若不依指示將贖款匯入渠所指定之上開陳俞光
    郵局帳號內，即要將所捕獲之賽鴿處理掉等語恐嚇宇○○等人，使被害人等心生
    畏懼，各依其指示，將如附表所示之贖金匯入陳俞光之郵局帳戶內。嗣先於九十
    一年四月十八日，警方持搜索票前往卯○○○（涉嫌竊鴿恐嚇取財部分已經檢察
    官為不起訴處分）位於彰化縣竹塘鄉五莊村之農舍內搜索，當場查獲Ｇ○○所有
    供竊鴿所用之捕鴿網一張及尼龍繩一包；復於九十一年六月七日，由卯○○○帶
    同警方在前揭農舍內，起獲賽鴿腳環六個及Ｇ○○所有供記載賽鴿主人聯絡電話
    之紙張二紙。
二、Ｇ○○另意圖為自己不法之所有，於九十一年三、四月間某日，在彰化縣溪湖鎮
    某處，拾獲一支ＭＯＴＯＲＯＬＡ牌行動電話後，竟將之侵占入己使用。又於同
    年二月八日後之不詳時間，在其位於彰化縣埔鹽鄉○○村○○路○段一七０巷十
    四號住處巷口，拾獲丙○○於九十一年二月八日所遺失之身分證一枚，竟另基於
    為自己不法所有之意圖，將之侵占入己。嗣至九十一年四月十八日，為警持搜索
    票前往上址搜索Ｇ○○涉有前揭竊鴿恐嚇取財之相關事證時，另行查獲Ｇ○○持
    有上開之物，始獲悉上情。
三、案經彰化縣警察局移送臺灣彰化地方法院檢察署檢察官偵查起訴。
    理  由
一、就犯罪事實欄一部份：訊據被告Ｇ○○矢口否認有何竊鴿恐嚇取財之情事，辯稱
    ：伊都在做買賣西瓜的生意，有時出海捕魚，並未架設網子竊鴿並勒贖飼主云云
    。惟查：
（一）如附表編號一、二、三、四、五、十、十一、十二、十三、十四、十五、十六
      、十七、十八、二十、二一、二二、二四、二五、二六、二七、二八、二九、
      三十、三一、三二、三三、三四、三五、三六號所示之被害人宇○○等人所有
      之賽鴿確有於附表所示之時間遭竊，之後又接獲恐嚇取財之電話，告以若不依
      指示將贖款匯入渠所指定之陳俞光郵局帳號內，即要將所捕獲之賽鴿處理掉等
      語，使被害人心生畏懼因而交付贖金等情，業據被害人宇○○等人分別於警詢
      時證述屬實，並有匯款單影本二十九紙在卷可按。且警方於九十一年六月七日
      前往證人卯○○○位於彰化縣竹塘鄉五莊村之農舍內，由證人卯○○○帶同警
      方起獲如附表編號六、七、九、十九、二四號所示之被害人Ａ○○等五人所有
      之賽鴿腳環，及記載如附表編號六、七、八、三七、三八、三九號所示之被害
      人Ａ○○等六人聯絡電話之紙張二紙，而前揭被害人Ａ○○等共九人亦分別於
      警詢中證述渠等所有賽鴿確有遭竊並被恐嚇取財之情事，此外並有贓物認領保
      管單五紙、前揭記載被害人電話之紙張二紙附卷可按。
（二）被告Ｇ○○雖矢口否認所查獲記載被害人聯絡電話之紙張為其所有，然證人卯
      ○○○已於警詢時證述：「在我農舍內我知道Ｇ○○會將使用之物品藏放在冰
      箱上面，我亦曾看見Ｇ○○將儲金簿藏在冰箱上面，但等我在地檢署釋回返家
      查看上述物品均已不見了，但附近農人有看見Ｇ○○當日有到我農舍。該二張
  記載聯絡電話之紙張為Ｇ○○所有。」等語，證人寅○○及壬○於警詢時亦證
      述於九十一年四月十九日上午七、八時許曾見到Ｇ○○在該農舍附近徘徊等語
      ，顯見卯○○○所證被告經常出入該農舍之情，應非虛妄；且查證人卯○○○
      、壬○及寅○○等人與被告並無怨隙，應無蓄意構陷之理。另經警將該二張紙
      上之筆跡與Ｇ○○之筆跡送由內政部警政署刑事警察局鑑驗比對結果，認為筆
      跡相同，亦有該局鑑驗通知書一份在卷可按，與證人卯○○○所證述該二張記
      載聯絡電話之紙張為Ｇ○○所有之情相符，更足徵證人卯○○○前揭證詞應堪
      採信。
（三）又被告Ｇ○○雖矢口否認其有架網竊鴿之情事，然查警方於九十一年四月十八
      日持搜索票前往證人卯○○○位於彰化縣竹塘鄉五莊村之農舍內，當場查獲之
      捕鴿網一張及尼龍繩一包，經證人卯○○○於警詢中證述係被告所有之物；且
      經本院傳訊證人卯○○○到庭結證稱：「是被告Ｇ○○在我農舍附近架設捕鴿
      網的，約九十一年二、三月左右，他都是晚上才活動，他在九十年七、八月的
      時候，有拿鴿子給我養，九十一年二、三月的時候，他拿二隻鴿子放在我的蘆
      筍田，我叫他拿走，但是他不肯。我在我的蘆筍收成的時候，我有看見他在那
      裡抓鴿子，而且他用來射鴿子的弓箭有幾支也掉落在我的蘆筍田裡被我撿到。
      」等語，證人寅○○亦到庭證稱：「被告他在田裡架設捕鴿網當時因為我要耕
      作，剛好在田裡遇到被告正在那裡巡視是否有捕獲賽鴿，當時我有要求被告要
      把網子移走但是被告置之不理。」等語。則被告既經常出沒於證人卯○○○、
      寅○○所耕作之農地附近，並在所架設之捕鴿網附近巡視有無捕獲賽鴿，且確
      有在被告經常出入之卯○○○所使用之農舍內查獲捕鴿網一張及尼龍繩一包，
      顯見證人卯○○○所證述之情應堪採信，其架網竊鴿之犯行應堪認定。
（四）再被告Ｇ○○雖矢口否認有竊鴿後恐嚇鴿主取財之犯行，辯稱伊並未使用陳俞
      光之郵局帳戶云云。經查陳俞光所有之郵局存簿及提款卡雖未扣案，惟該帳戶
      確係被害人遭恐嚇取財後款項所匯入之帳戶，除據被害人宇○○等人於警詢時
      證述在卷外，並有匯款單二十九紙附卷可按，而證人陳俞光於警詢時亦證述該
      郵局帳戶存摺及提款卡早於八十九年三、四月間即遺失等情屬實。而依據提款
      機攝影機所錄下使用前揭陳俞光所有之提款卡之不明人士影像所翻拍之照片，
      其中編號第二十四至第二十六號照片（附於警卷第七十一頁）係位於被告戶籍
      地距離約六公里遠之雲林縣麥寮鄉橋頭郵局之提款機錄影機，於九十一年二月
      二十二日十五時八分許所錄下，除與被告有地緣關係外，其中提款人士之體態
      與被告相似，且被告確有與照片中人士所穿著之顏色、款式完全相符之長袖衣
      服扣案可參；另編號第七至九、十一至二十三號分別在彰化縣溪湖、埤頭、埔
      鹽等郵局提款機，於九十一年二月十五日十一時五十九分、二十二日十三時三
      十分、十五時五十五分許等時間所錄得之提款人影像翻拍照片觀之（附於警卷
      第六十五至七十頁），除提款時間緊接外，提款人抽煙時之動作、體態舉止及
      服裝穿著（包括帽子及穿著服飾等）均與編號第二十四至第二十六號照片所拍
      得之提款人一致，應為同一人；再參以證人卯○○○分別於警詢及本院調查時
      證述編號二十四至二十六號照片中之人確係被告，因其曾見到被告穿著該服飾
      向其購買蘆筍及在其籚筍田附近走動等情，則該名於編號第七至九、十一至二
      十三、二十四至第二十六號照片中持陳俞光郵局帳號提款卡提款之男子，確係
      被告無訛。
（五）另查前揭二紙記載聯絡電話之紙張確為Ｇ○○所有，已如前述。而依照其上所
      記載之聯絡電話循線追查出之被害人戊○○及Ｊ○○，亦分別於警詢中證述確
      有匯款至前揭陳俞光之郵局帳戶中，更足徵被告Ｇ○○於架網竊取他人之賽鴿
      後，利用陳俞光所有之郵局帳戶進行恐嚇取財之情，應堪認定。
（六）辯護意旨雖以證人卯○○○與本案有利害關係，且所供前後不一致，又違反經
      驗法則，或純屬個人推測之詞，因認其證述之詞不可採。惟查證人卯○○○為
      捕鴿網架設所在之農地上耕作之人，衡情應不致在其本身所耕作之土地上從事
      犯罪行為，甚至將犯罪工具藏放在距離甚近之本身所有之農舍內，蓋如此豈不
      將自己陷於隨時可能遭警查獲之窘境，且其與被告並無怨隙，當無蓄意構陷之
      理；再者，證人於警詢及本院證述時，時間已間隔一年餘，前後有些微不符之
      處亦屬常情，況且其前後證述之詞亦大致相符，亦與經驗法則無違，本院所採
      者亦非其推測之詞，是辯護意旨所指摘者尚不足採。
（七）證人Ｈ○○雖到庭證述約九十年十、十一月左右到九十一年三月中旬，被告曾
      與其一同出海捕魚，並提出出海簽證為證，然查證人Ｈ○○已證述捕魚係當天
  來回，並非每天出海捕魚，且於被告之犯罪時間，出海簽證上亦無出海之紀錄
      ，何況出海簽證上亦無登載當日出海人員之名稱，故尚不足以為有利於被告之
      不在場證明。證人Ｂ○○雖到庭證稱九十一年四月份起開始與被告一同販賣西
      瓜，惟其亦證述約二天一次去選瓜來賣，被告僅負責選瓜，每次僅需二小時左
      右等語，是其所證亦不足以為有利於被告之不在場證明。
二、就犯罪事實欄二部份：訊據被告Ｇ○○固坦承拾獲被害人丙○○身分證及行動電
    話一支之事實，惟矢口否認有何侵占遺失物之犯行，辯稱：拾獲之身分證本想還
    給被害人，但因其早出晚歸，一直未遇到被害人才未歸還，另拾獲之行動電話之
    外殼已壞掉，以為是他人丟棄之物才拿來使用云云。惟查：被告侵占被害人丙○
    ○所遺失之身分證部分，業據被害人丙○○於警詢中指訴歷歷，並有贓物認領保
    管單一紙附卷可稽，且查被告之居所即位於被害人居所隔壁，倘若被告真有返還
    被害人之意，亦可以黏貼紙條通知或將該身分證投入被害人住處內之方式為之即
    可，焉有可能延置多日仍未返還，況被害人於九十一年二月八日即遺失身分證，
    被告是否於同年四月十六日始拾獲，亦不無疑問，故其所辯無非卸責之詞，不足
    採信。另被告侵占行動電話之部分，雖經警依該行動電話內所遺留ＳＩＭ卡，通
    知登記使用人黃元信到場訊問後，黃元信表示並非其所申請，而因該門號為易付
    卡，亦無從查證係何人所遺失，惟依據該支行動電話於拾獲時之狀態，其內既然
    尚有ＳＩＭ卡存在，表示原持有人並無丟棄之意思甚明，被告拾獲之後加以使用
    ，即足認定該部分之侵占事實。綜上，被告先後二次侵占遺失物之犯行，均事證
    明確，堪以認定。
三、核被告架網竊取如附表所示之宇○○等人之賽鴿後，復對於渠等恐嚇取財之行為
    ，均係犯刑法第三百二十條第一項竊盜罪及第三百四十六條第一項之恐嚇取財罪
    ；又其先後二次侵占他人遺失物之行為，核均係犯刑法第三百三十七條之侵占遺
    失物罪。被告所犯前揭竊盜、恐嚇取財之犯行，均各自時間緊接，犯罪構成要件
    復相同，顯係各基於概括犯意反覆為之，均為連續犯，應各以竊盜罪、恐嚇取財
    一罪論，並分別加重其刑。又被告所犯前開竊盜及恐嚇取財二罪間，互有方法結
    果之牽連關係，為牽連犯，應從較重以恐嚇取財罪一罪處斷。再者，其所犯前開
    恐嚇取財罪及二次侵占遺失物罪，犯意各別，應分論併罰。末查被告前因侵占及
    毀損案件，經臺灣高等法院臺中分院判處應執行有期徒刑四月確定，甫於九十年
    一月三十一日執行完畢，有臺灣彰化地方法院檢察署刑案資料查註紀錄表及臺灣
    高等法院被告全國前案紀錄表各乙份附卷可稽，其於五年內再犯有期徒刑以上之
    恐嚇取財罪，為累犯，應遞加重其刑。爰審酌被告Ｇ○○正值壯年，竟不思正當
    營生，以竊鴿後恐嚇鴿主之方式圖得不法利益，坐享不勞而獲之財，且被害人多
    達三十九人，被恐嚇之金額自一千五百元至一萬八千元不等，破壞社會秩序其鉅
    ，所生之危害非輕，及其犯罪之動機、目的、手段，犯罪後猶飾詞卸責，毫無悔
    意，且犯罪後迄今仍未與被害人等達成民事和解，取得諒解，犯後態度不佳等一
    切情狀，分別量處如主文所示之刑，並定其應執行刑及罰金易服勞役之折算標準
    ，以資懲儆。扣案之記載被害人聯絡電話紙張二紙、捕鴿網一張及尼龍繩一包均
    為被告所有，且係供其犯罪所用之物，已據證人卯○○○證述在卷，爰依法併予
    宣告沒收之。
據上論斷，應依刑事訴訟法第二百九十九條第一項前段，刑法第五十六條、第三百二
十條第一項、第三百三十七條、第三百四十六條第一項、第五十五條、第五十一條第
七款、第四十七條、第四十二條第二項、第三十八條第一項第二款，罰金罰鍰提高標
準條例第一條前段、第二條，判決如主文。
本案經檢察官廖曉萍到庭執行職務。
中      華      民      國    九十二    年      八      月    二十六    日
                                臺灣彰化地方法院刑事第三庭
                                    審判長法官     余  仕  明
                                    法      官     王  義  閔
                                    法      官     紀  佳  良
右正本證明與原本無異。
如不服本判決，應於判決送達後十日內，向本院提出上訴狀( 須附繕本 )。
                                    法院書記官     陳  鍚  威
中      華      民      國    九十二    年      八      月    二十七    日
附錄本案論罪科刑法條：
刑法第三百二十條第一項：
意圖為自己或第三人不法之所有，而竊取他人之動產者，為竊盜罪，處五年以下有期
徒刑、拘役或五百元以下罰金。
刑法第三百四十六條第一項：
意圖為自己或第三人不法之所有，以恐嚇使人將本人或第三人之物交付者，處六月以
上五年以下有期徒刑，得併科一千元以下罰金。
刑法第三百三十七條：
意圖為自己或第三人不法之所有，而侵占遺失物、漂流物或其他離本人所持有之物者
，處五百元以下罰金。
附表：
┌──┬───┬──────────────┬───────┬────┐
│編號│被害人│勒  贖  時  間              │要 求 贖 金   │是否付贖│
├──┼───┼──────────────┼───────┼────┤
│一  │宇○○│九十年四月十六日十一時許    │二千五百元    │是      │
├──┼───┼──────────────┼───────┼────┤
│二  │Ｆ○○│九十年四月十六日十一時許    │四千五百五十元│是      │
├──┼───┼──────────────┼───────┼────┤
│三  │Ｌ○○│九十年四月十六日十二時許    │二千元        │是      │
├──┼───┼──────────────┼───────┼────┤
│四  │庚  ○│九十年四月十六日十三時許    │二千元        │是      │
├──┼───┼──────────────┼───────┼────┤
│五  │宙○○│九十年四月十六日十三時許    │二千五百元    │是      │
├──┼───┼──────────────┼───────┼────┤
│六  │Ａ○○│九十年十一月中旬某日        │不詳（因被害人│是      │
│    │      │                            │不記憶）      │        │
├──┼───┼──────────────┼───────┼────┤
│七  │辰○○│九十年十一月中旬某日        │不詳（因被害人│是      │
│    │      │                            │不記憶）      │        │
├──┼───┼──────────────┼───────┼────┤
│八  │戊○○│九十年十二月至九十一年一月間│不詳（因被害人│是      │
│    │      │某日                        │不記憶）      │        │
├──┼───┼──────────────┼───────┼────┤
│九  │Ｋ○○│九十一年一月間某日          │不詳（因被害人│是      │
│    │      │                            │不記憶）      │        │
├──┼───┼──────────────┼───────┼────┤
│十  │Ｍ○○│九十一年一月七日十二時許    │二千元        │是      │
├──┼───┼──────────────┼───────┼────┤
│十一│己○○│九十一年一月八日十時許      │二千元        │是      │
├──┼───┼──────────────┼───────┼────┤
│十二│地○○│九十一年一月八日十時許      │四千元        │是      │
├──┼───┼──────────────┼───────┼────┤
│十三│子○○│九十一年一月九日十一時      │二千元        │是      │
├──┼───┼──────────────┼───────┼────┤
│十四│酉○○│九十一年一月九日十三時許    │四千元        │是      │
├──┼───┼──────────────┼───────┼────┤
│十五│林繁伸│九十一年一月十八日十二時許  │二千零十元    │是      │
├──┼───┼──────────────┼───────┼────┤
│十六│戌○○│九十一年一月二十一日十三時許│一千六百元    │是      │
├──┼───┼──────────────┼───────┼────┤
│十七│未○○│九十一年一月二十四日九時許  │三千八百十五元│是      │
├──┼───┼──────────────┼───────┼────┤
│十八│Ｑ○○│九十一年一月二十五日十一時許│一萬五千元    │是      │
├──┼───┼──────────────┼───────┼────┤
│十九│亥○○│九十一年二月中旬            │不詳（因被害人│是      │
│    │      │                            │不記憶）      │        │
├──┼───┼──────────────┼───────┼────┤
│二十│Ｄ○○│九十一年二月二十二日十時許  │一萬元        │是      │
├──┼───┼──────────────┼───────┼────┤
│二一│申○○│九十一年二月二十二日十時許  │五千元        │是      │
├──┼───┼──────────────┼───────┼────┤
│二二│乙○○│九十一年三月二十八日十時許  │一千五百元    │是      │
├──┼───┼──────────────┼───────┼────┤
│二三│巳○○│九十一年四月間某日          │不詳（因被害人│是      │
│    │      │                            │不記憶）      ││
├──┼───┼──────────────┼───────┼────┤
│二四│Ｃ○○│九十一年四月九日九時許      │六千元        │是      │
├──┼───┼──────────────┼───────┼────┤
│二五│黃○○│九十一年四月九日十一時許    │一萬八千二百元│是      │
├──┼───┼──────────────┼───────┼────┤
│二六│Ｅ○○│九十一年四月十日            │四千元        │是      │
├──┼───┼──────────────┼───────┼────┤
│二七│Ｉ○○│九十一年四月十日十時許      │二千元        │是      │
├──┼───┼──────────────┼───────┼────┤
│二八│甲○○│九十一年四月十五日九時許    │一千五百元    │是      │
├──┼───┼──────────────┼───────┼────┤
│二九│Ｎ○○│九十一年四月十六日七時許    │四千零十元    │是      │
├──┼───┼──────────────┼───────┼────┤
│三十│癸○○│九十一年四月十七日八時許    │二千元  │是      │
├──┼───┼──────────────┼───────┼────┤
│三一│午○○│九十一年四月十七日八時許    │七千元        │是      │
├──┼───┼──────────────┼───────┼────┤
│三二│天○○│九十一年四月十七日十時許    │一萬三千元    │是      │
├──┼───┼──────────────┼───────┼────┤
│三三│Ｐ○○│九十一年四月十八日十一時許  │二千零十元    │是      │
├──┼───┼──────────────┼───────┼────┤
│三四│玄○○│九十一年四月十八日十一時許  │九千元        │是      │
├──┼───┼──────────────┼───────┼────┤
│三五│丑○○│九十一年四月十八日十三時許  │四千元        │是      │
├──┼───┼──────────────┼───────┼────┤
│三六│辛○○│九十年四月二十四日十時許    │一千五百三十元│是      │
├──┼───┼──────────────┼───────┼────┤
│三七│Ｊ○○│不詳（因被害人不記憶）      │不詳（因被害人│是      │
│    │      │                            │不記憶）      │        │
├──┼───┼──────────────┼───────┼────┤
│三八│丁○○│不詳（因被害人不記憶）      │不詳（因被害人│是      │
│    │      │                            │不記憶）      │        │
├──┼───┼──────────────┼───────┼────┤
│三九│Ｏ○○│不詳（因被害人不記憶）      │不詳（因被害人│是      │
│    │      │                            │不記憶）      │        │
└──┴───┴──────────────┴───────┴────┘


司法院資訊處製作；財團法人民間司法改革基金會備份。
